【裁判字號】    97,簡上,1043
【裁判日期】    971212
【裁判案由】    偽造文書
【裁判全文】
臺灣高雄地方法院刑事判決            97年度簡上字第1043號
上  訴  人
即  被  告  乙○○
                    （現於臺灣台中監獄台中分監另案執行中
上列上訴人因偽造文書案件，不服本院高雄簡易庭97年度審簡字
第1722號中華民國97年9月25日刑事簡易判決（聲請簡易判決處
刑書案號：臺灣高雄地方法院檢察署96年度偵續字第115號），
提起上訴，本院管轄第二審之合議庭認不得以簡易判決處刑，改
依通常程序審理，並自為第一審判決如下：
    主  文
原判決撤銷。
本件免訴。
    理  由
一、本件聲請簡易判決處刑意旨係以：被告乙○○基於偽造私文
    書、行使偽造私文書、偽造印章與印文之犯意，明知復龍貿
    易有限公司（下稱：復龍公司，已廢止登記）並未於民國87
    年8月30日9時30分許，在高雄港第11 號碼頭進口大陸蒜頭
    一批（報關號碼：BA/87/R647/ 0001 ），且乙○○並非該
    批貨物之貨主，竟由不知情之楠海報關行甲○○（另為不起
    訴處分）於同年9月7日提供空白委任書及說明書交乙○○填
    寫，虛偽表示復龍公司委任楠海報關行甲○○處理上開貨物
    之報關事宜，及虛偽表示復龍公司撤回對甲○○之委任，並
    於同年9月10日由甲○○陪同乙○○至財政部高雄關稅局，
    由乙○○於進口報單之「承認查驗結果欄」簽名，以虛偽表
    示乙○○為貨主，足生損害於復龍貿易有限公司。因認被告
    涉犯刑法第216條、第210條之行使偽造私文書罪嫌等語。
二、按案件曾經判決確定者，應諭知免訴之判決，刑事訴訟法第
    302 條第1 款定有明文。又訴訟上所謂一事不再理之原則，
    關於實質上一罪或裁判上一罪，均有其適用，連續犯及牽連
    犯係裁判上一罪，其一部分犯罪事實曾經判決確定者，其效
    力當然及於全部，故檢察官復將其他部分重行起訴，亦應諭
    知免訴之判決（最高法院60年臺非字第77號判例、最高法院
    49年臺非字第20號判例意旨參照）。
三、查甲○○與丁○○明知不得自大陸地區輸入物品，竟共同基
    於私運管制物品進口之犯意聯絡，謀議自大陸地區私運管制
    物品蒜頭進口，乃於八十七年七月間，以復龍公司名義，自
    大陸地區進口矽砂一批（報關號碼：ＢＡ／八七／Ｒ六四七
    ／０００一），並製作不實之裝箱單、委任書及切結書等資
    料，由楠海報關行之甲○○辦理報關手續，委由北韓籍ＪＯ
    ＮＳＵＮＧ貨輪以太空包載運進口，嗣於八十七年八月三十
    日上午九時三十分許，在高雄港第十一號碼頭，為財政部高
    雄關稅局巡緝課巡關員查獲，發現每一太空包均以包中包之
    方式夾藏管制進口之蒜頭，經清點後夾藏管制進口大陸蒜頭
    二十六萬一千零五十三公斤，比照完稅價格為新台幣（下同
    ）三百四十二萬七千七百七十七元。之後甲○○、丁○○為
    逃避刑責，另與乙○○商議以三十萬元之代價，由乙○○至
    高雄關稅局承認其一人為私貨貨主，並分三次各以五萬元（
    由丁○○交付）、十五萬元（由甲○○於八十九年九月十日
    在國賓飯店以現金交付）、十萬元（由丁○○委託不知情之
    第三人蔡正員劃撥至乙○○指定之方清琴帳戶）支付乙○○
    ，乙○○乃基於頂替之犯意，由甲○○於八十七年九月七日
    提供空白委任書及說明書交乙○○填寫後，於翌日由甲○○
    陪同乙○○至高雄關稅局承認乙○○為私貨貨主，並由乙○○於進口報單之「承認查驗結果欄」簽名乙○○表示為貨主
    ，嗣後再由甲○○取回加蓋復龍公司大小章日期後郵寄給乙○○，充作人頭貨主之用之事實，前經臺灣高雄地方法院檢
    察署檢察官認被告乙○○所為係涉犯刑法第164 條第2 項之
    頂替罪嫌，另案被告丁○○及甲○○所為，係犯懲治走私條
    例第二條第一項之私運管制物品進口逾公告數額罪嫌，而以
    89 年 度偵字第4353號、90年度偵緝字第191 號及90年度偵
    緝字第270 號提起公訴，並經臺灣高雄地方法院以91年3 月
    20 日90 年度訴字第663 號判處被告乙○○有期徒刑4 月，
    甲○○與丁○○各處有期徒刑8 月在案，且乙○○所處徒刑
    部分，業經臺灣台中地方法院檢察署於92年7 月22日易科罰
    金執行完畢，有上揭判決書、起訴書、臺灣高等法院被告前
    案紀錄表在卷可按，並經本院調閱臺灣高雄地方法院90年度
    訴字第663 號全卷（含臺灣高雄地方法院檢察署89年度偵字
    第4353號、90年度偵緝字第191 號、90年度偵緝字第270 號
    、臺灣高等法院高雄分院91年度上訴字第650 號、92年度上
    更(一)字第212 號、最高法院92年台上3997號、臺灣高雄地方
    法院檢察署92年執字第5096號、93年執他字第1185號等案卷
    ）參閱屬實。
四、上開案件就被告乙○○之部分，本院90年度訴字第663 號判
    決雖只論以刑法第164 條第2 項之頂替罪，而未論及刑法第
    216 條、第210 條之行使偽造私文書罪，惟查，關於「乙○○乃基於頂替之犯意，由甲○○於八十七年九月七日提供空
    白委任書及說明書交乙○○填寫後，於翌日由甲○○陪同乙○○至高雄關稅局承認乙○○為私貨貨主，並由乙○○於進
    口報單之『承認查驗結果欄』簽名乙○○表示為貨主，嗣後
    再由甲○○取回加蓋復龍公司大小章日期後郵寄給乙○○，
    充作人頭貨主之用。」等行使上開私文書之事實，復經該判
    決載於事實欄而有所敘及，且乙○○於上開「空白委任書」
    、「說明書」、「進口報單」等文件上簽名之目的，係為冒
    名頂替冒充上開走私蒜頭之貨主，此業經被告乙○○於該案
    調查局調查中及法院審理時供陳在卷（89年偵字第4353號卷
    第88年4 月9 日調查筆錄、本院90年訴字第663 號卷二第
    276 頁），並經本院調閱臺灣高雄地方法院90年度訴字第
    663 號全卷核對相關卷證資料屬實。是以，被告乙○○前揭
    行使偽造私文書罪之犯罪事實與頂替罪之犯罪事實間，應有
    目的與手段、方法與結果之牽連關係，核屬牽連犯之裁判上
    一罪，洵堪認定，故其一部分犯罪事實曾經判決確定者，其
    效力當然及於全部。準此，本件犯罪事實，與前揭經判決確
    定之部分，既屬裁判上一罪之同一事實，自為前開確定判決
    既判力之所及。從而，檢察官就同一案件，向本院重行起訴
    （按依刑事訴訟法第451 條第3 項規定，聲請簡易判決處刑
    與起訴有同一效力），揆諸前揭說明，本件應諭知免訴之判
    決，故原審對被告論罪科刑，尚有未洽，被告以原審不應再
    為有罪判決為由提起上訴，指摘原判決不當，為有理由，應
    由本院將原判決撤銷，並諭知免訴之判決。
五、檢察官聲請以簡易判決處刑之案件，經法院認為有第451 條
    之1 第4 項但書之情形者，應適用通常訴訟程序審判之，刑
    事訴訟法第452 條定有明文；且對於簡易判決之上訴，準用
    刑事訴訟法第三編第一章及第二章之規定。管轄第二審之地
    方法院合議庭受理簡易判決上訴案件，應依通常程序審理，
    其認案件有刑事訴訟法第452 條之情形者，應撤銷原判決，
    逕依通常程序為第一審判決，法院辦理刑事訴訟簡易程序案
    件應行注意事項第14項亦有明文。經查，本件應為免訴之諭
    知，而有刑事訴訟法第451 條之1 第4 項但書第3 款之情形
    ，揆諸前揭規定，原審誤用簡易判決程序，自應由本院合議
    庭逕依通常程序審理後，而為第一審之判決，檢察官或被告
    如不服本判決，仍得於法定上訴期間內，向管轄之第二審法
    院提起上訴，併予敘明。
六、據上論斷，應依刑事訴訟法第452 條、第455 條之1 第1 項
    、第3 項、第369 條第2 項、第364 條、第302 條第1 款，
    判決如主文。
本件經檢察官丙○○到庭執行職務。
中    華    民    國    97    年    12    月    12    日
                  刑事第十二庭   審判長法  官  洪碩垣
                                       法  官  葉文博
                                       法  官  張  震
上正本證明與原本無誤。
如不服本判決，應於判決送達後10日內，向本院提出上訴狀，並
應敘述具體理由，如未敘述上訴理由者，應於上訴期間屆滿後20
日內補提理由書狀於本院（切勿逕送上級法院）。
中    華    民    國    97    年    12    月    15    日
                                       書記官  鄒秀珍


司法院資訊處製作；財團法人民間司法改革基金會備份。
